臺灣士林地方法院刑事判決　　　　　　　100年度易字第150號
公　訴　人　臺灣士林地方法院檢察署檢察官
被　　　告　陳家聲
被　　　告　丘雯
上列被告因妨害家庭案件，經檢察官提起公訴（99年度偵字第11
875 號、14677 號），本院判決如下：
    主  文
陳家聲與有配偶之人相姦，處有期徒刑伍月，如易科罰金，以新
臺幣壹仟元折算壹日。
丘雯公訴不受理。
    事  實
一、陳家聲明知丘雯為陳民聲之妻，係有配偶之人，且婚姻關
    係仍存續中，竟基於與丘雯（丘雯之通姦犯嫌，如後述
    ）相姦之接續犯意，自民國98年11月間某日起，至99年5 月
    間某日止，在臺北縣汐止市（現改制為新北市汐止區）「慾
    望汽車旅館」、「薇星旅館」、莊敬街19巷3 號1 樓租屋處
    及屏東縣墾丁福華飯店等地，接續十餘次為相姦行為。嗣於
    99年6 月間，因陳家聲與丘雯彼此間感情生變，丘雯逕
    自返家並向其夫陳民聲坦承上開犯行，始悉上情。
二、案經陳民聲告訴及臺北縣（現改制為新北市）政府警察局汐
    止分局移送臺灣士林地方法院檢察署檢察官偵查起訴。
    理  由
壹、證據能力部分：
一、被告陳家聲於偵查、本院所為供述，並非出於強暴、脅迫、
    利誘、詐欺、疲勞訊問、違法羈押或其他不正之方法所得，
    依刑事訴訟法第156 條第1 項規定，其所述與事實相符者，
    得為證據。
二、按被告以外之人於審判外之言詞或書面陳述，除法律有規定
    者外，不得作為證據；又被告以外之人於審判外之陳述，雖
    不符合同法第159 條之1 至第159 條之4 之規定，但經當事
    人於審判程序同意作為證據，法院審酌該言詞陳述或書面陳
    述作成時之情況，認為適當者，亦得為證據。當事人、代理
    人或辯護人於法院調查證據時，知有第159 條第1 項不得為
    證據之情形，而未於言詞辯論終結前聲明異議者，視為有前
    項之同意，刑事訴訟法第159 條第1 項及第159 條之5 分別
    定有明文。而所謂「審酌該陳述作成時之情況，認為適當」
    者，係指依各該審判外供述證據製作當時之過程、內容、功
    能等情況，是否具備合法可信之適當性保障，加以綜合判斷
    而言（詳最高法院94年度台上字第3277號判決意旨、第5830
    號判決意旨）。本判決下列所引用之各該被告以外之人於審
    判外之陳述本判決所引用之被告以外之人於審判外之陳述（
    包含書面陳述），雖屬傳聞證據，惟當事人於本院對其證據
    能力均表示無意見，而不予爭執（見本院卷第19、44頁），
    本院審酌上開證據資料製作時之情況，尚無違法不當及證明
    力明顯過低之瑕疵，亦認為以之作為證據應屬適當，揆諸前
    開規定，爰依刑事訴訟法第159 條之5 規定，認該等證據均
    有證據能力。
貳、實體方面：
一、訊據被告陳家聲於偵查中坦承知悉被告丘雯係有配偶之人
    ，並與之發生多次性交行為之事實但辯稱：第1 次與丘雯
    發生性行為係於99年2 月間，當時丘雯向伊表示已離婚云
    云。於本院審理中或則否認有與被告丘雯發生相姦行為或
    辯稱已不復記憶云云。
二、惟查：
  (一)
  (1)證人丘雯於偵查中證稱：伊與夫於98年8 月間因子就讀小
    學分班問題而與擔任該小學家長會長之被告陳家聲認識，…
    …，嗣後伊與被告變成男女朋友，於98年11月間與被告發生
    性關係，是坐計程車到汐止市「慾望汽車旅館」內，約一星
    期後，與被告也是在同一地點發生性關係，……，99年2 月
    24日，伊離家承租汐止市○○街19巷3 號1 樓房屋處，伊當
    時有向被告表示伊欲與夫離婚，該租屋由伊與房東簽約，被
    告擔任保證人，租金每月新臺幣（下同）15000 元，均由被
    告支付，……，最後一次與被告發生性行為是在99年5 月底
    ，地點在汐止市○○街租屋處，自98年11月間至99年5 月底
    止，伊與被告發生性行為有10次以上，地點有汐止市「慾望
    汽車旅館」、「薇星旅館」、莊敬街19巷3 號1 樓租屋處及
    屏東縣墾丁福華飯店等語（偵查卷第46 -48頁）。證人丘
    雯復於本院為相同內容之證述等語（本院卷第44-46頁）。
  (2)被告陳家聲於偵查中經檢察官訊問證人丘雯所證稱之98年
    11月間至99年5 月間止其與丘雯在「慾望汽車旅館」、「
    薇星旅館」、莊敬街19巷3 號1 樓租屋處及屏東縣墾丁福華
    飯店等地發生10次以上性行為等情時，被告陳家聲坦承確有
    其事，及至汐止市「慾望汽車旅館」與證人丘雯發生性行
    為等語（偵查卷第49頁）。被告陳家聲且於本院準備程序中
    坦承於99年4 、5 月間有與證人丘雯發生性行為，直至99
    年6 月間以後始未再與丘雯發生性行為等語（本院卷第19
    頁，本院100 年度審易字第270 號卷第20頁反面）。
  (3)綜觀被告陳家聲所陳述於前開時、地與證人丘雯發生性行
    為等情，與證人丘雯證述與被告陳家聲發生性行為情節大
    致吻合，堪認被告陳家聲確於前開時、地有與仍處於婚姻關
    係存續中之丘雯發生性行為，至為明確。至於渠二人於上
    開時、地發生性行為之次數，證人丘雯雖先後證稱10至20
    次或10次以上等語，被告陳家聲嗣後陳稱次數並未有如此多
    次等語，然無非係證人丘雯於與被告婚外情交往期間，並
    未刻意計算與被告發生性行為次數，且其亦係以渠二人於交
    往期間時，自98年11月間第一次發生性行為起至99年5 月止
    ，平均每月約2 次至3 次發生性行為次數以之為計算憑據，
    僅為粗略計算之次數，為被告之利益，故本院僅能認定渠二
    人於上開時、地發生性行為之次數約為10餘次，尚未達20次
    之多，附此敘明。從而，被告陳家聲於本院審理中或翻稱否
    認與丘雯發生性行為或辯稱：99年2 月24日之前未與丘
    雯發生性行為，之後不復記憶有無與丘雯發生性行為云云
    ，無非係卸責之詞，不足採信。
  (二)被告陳家聲於偵、審中亦坦承：因伊曾擔任國小家長會長，
    98 年8月間，證人丘雯與其夫因其子就讀該小學分班向伊
    請託而認識證人丘雯及其夫（即告訴人陳民聲），嗣於99
    年1 月間，丘雯請伊幫忙覓尋房屋，表示欲在外賃居，準
    備離婚，汐止市○○街19巷3 號1 樓是伊看租屋廣告打電話
    給屋主，伊和丘雯一起去訂租約，由丘雯當承租人，伊
    當保證人，租金每月15000 元由伊全部支付，伊與丘雯是
    99年2 月24日入住該房屋等語（偵查卷第48、49頁、本院卷
    第46-48 頁），且有該房屋租賃契約書在卷可稽（偵查卷第
    58-31 頁），足認被告陳家聲認識證人丘雯時，即已知其
    係有配偶之人，甚且，證人丘雯亦證稱：99年2 月間伊僅
    有向被告表示伊與告訴人陳民聲感情不佳，有吵架，伊想要
    離婚，並未向被告陳家聲表示已經離婚等語（偵查卷第49頁
    本院卷第45頁），亦核與被告陳家聲上述坦承證人丘雯向
    其表示準備要離婚等情相符，準此，證人丘雯與被告陳家
    聲在外租賃汐止市○○街19巷3 號1 樓居住時之前後期間，
    被告陳家聲仍亦知悉丘雯尚未與其夫即告訴人陳民聲離婚
    ，證人丘雯於當時仍有婚姻關係存續中之狀態，至為明確
    ，被告陳家聲所辯證人丘雯於承租該房屋時向其表示已與
    其大離婚云云，亦屬諉責之詞，不足採信。至於被告陳家聲
    提出證人丘雯於99年7 、8 月間以行動電話傳送簡訊撥打
    其電話之記錄照片72張，均不足援為被告陳家聲有利之事證
    ，附此敘明。
  (三)綜上所述，被告陳家聲前開所辯，顯係事後卸責之詞，不足
    採信。本件事證明確，被告陳家聲前開通姦犯行，堪以認定
    。
三、按婚姻與家庭為社會形成與發展之基礎，受憲法制度性保障
    （司法院大法官釋字第362 號、第552 號解釋意旨均足參照
    ）。婚姻制度植基於人格自由，具有維護人倫秩序、男女平
    等、養育子女等社會性功能，國家為確保婚姻制度之存續與
    圓滿，自得制定相關規範，約束夫妻雙方互負忠誠義務。性
    行為自由與個人之人格有不可分離之關係，固得自主決定是
    否及與何人發生性行為，惟依憲法第22條規定，於不妨害社
    會秩序公共利益之前提下，始受保障。是性行為之自由，自
    應受婚姻與家庭制度之制約。查刑法第239 條對於通姦者、
    相姦者處1 年以下有期徒刑之規定，雖對人民之性行為自由
    有所限制，惟此乃為維護婚姻、家庭制度及社會生活秩序所
    必要；另為免此項限制過嚴，同法第245 條第1 項則規定通
    姦罪為告訴乃論，以及同條第2 項經配偶縱容或宥恕者，不
    得告訴，係對於通姦罪附加訴追條件，此乃立法者就婚姻、
    家庭制度之維護與性行為自由間所為價值判斷，並未逾越立
    法形成自由之空間，與憲法第23條比例原則之規定尚無違背
    ，司法院釋字第554 號解釋闡述上旨甚詳。被告陳家聲明知
    丘雯為有配偶之人，仍與之接續相姦十餘次，核其係犯刑
    法第239 條後段之相姦罪。復按數行為於同時同地或密切接
    近之時地實施，侵害同一之法益，各行為之獨立性極為薄弱
    ，依一般社會健全觀念，在時間差距上，難以強行分開，在
    刑法評價上，以視為數個舉動之接續施行，合為包括之一行
    為予以評價，較為合理，則屬接續犯，而為包括之一罪，最
    高法院86年台上字第3295號判例可資參照。查本件被告陳家
    聲與自98年11月間起至99年5 月間止，先後多次與丘雯通
    姦犯行，所持續侵害之法益係屬同一，復在外租賃房屋持續
    姦情，其數行為時間相當密接，其各自獨立性極為薄弱，依
    一般社會健全觀念，實無從加以割裂評價，在刑法評價上，
    以視為數個舉動之接續施行，合為包括之一行為予以評價，
    較為合理，參照前開判例意旨，自屬接續犯。審酌被告陳家
    聲未能克制情慾，與有配偶之人相姦，破壞他人婚姻之圓滿
    幸福，嚴重影響社會善良風俗，所為非是，復兼衡迄未取得
    告訴人之諒解，及其品行、與被害人關係、犯罪手段等一切
    情狀，被告陳家聲之動機、目的、手段、素行、犯後態度、
    迄未取得告訴人之諒解等一切情狀，量處如主文第一項所示
    之刑，並諭知易科罰金之折算標準。
四、
  (一)公訴意旨另以：被告丘雯基於通姦之犯意，與被告陳家聲
    自民國98年11月間某日起，至99年5 月間某日止，在臺北縣
    汐止市（現改制為新北市汐止區）「慾望汽車旅館」、「薇
    星旅館」、莊敬街19巷3 號1 樓租屋處及屏東縣墾丁福華飯
    店等地，多次為性交行為。嗣於99年6 月間，因雙方感情生
    變，丘雯逕自返家並向其夫陳民聲坦承上開犯行，始悉上
    情，因認被告丘雯涉犯刑法第239 條前段之通姦罪嫌。
  (二)按告訴乃論之罪，告訴人於第一審辯論終結前得撤回其告訴
    ；告訴經撤回者，應諭知不受理之判決；諭知不受理之判決
    ，得不經言詞辯論為之，刑事訴訟法第238 條第1 項、第30
    3 條第3 款、第307 條分別定有明文。
  (三)本件告訴人陳民聲告訴被告丘雯妨害家庭案件，檢察官認
    被告丘雯係犯刑法第239 條前段之通姦罪，依刑法第24 5
    條第1 項之規定，須告訴乃論。茲據告訴人具狀對被告丘
    雯撤回告訴，有撤回告訴狀1 份附卷足憑（本院100 年度審
    易字第270 號卷第22頁），揆諸前開說明，本件就被告丘
    雯通姦罪嫌部分不經言詞辯論，逕為不受理判決之諭知。
據上論斷，應依刑事訴訟法第303 條第3 款、第307 條、第299
條第1 項前段、刑法第239 條後段、第41條第1 項前段，判決如
主文。
本案被告陳家聲部分經檢察官朱學瑛到庭執行職務
中    華    民    國  100     年    9     月    8    日
                  刑事第三庭法  官  蔡明宏
以上正本證明與原本無異。
如不服本判決應於收受送達後 10 日內向本院提出上訴書狀，並
應敘述具體理由。其未敘述上訴理由者，應於上訴期間屆滿後20
日內向本院補提理由書( 均須按他造當事人之人數附繕本) 「切
勿逕送上級法院」。
                            書記官  夏珍珍
中    華    民    國  100     年    9     月    12   日
附錄：本案論罪科刑法條全文刑法第239 條：有配偶而與人通姦
      者，處一年以下有期徒刑。
      其相姦者亦同。